【裁判字號】    97,訴,1518
【裁判日期】    971023
【裁判案由】    偽造文書等
【裁判全文】
臺灣高雄地方法院刑事判決              97年度訴字第1518號
公  訴  人  臺灣高雄地方法院檢察署檢察官
被      告  甲○○
上列被告因偽造文書等案件，經檢察官提起公訴（97年度偵字第
23106 號），本院判決如下：
    主  文
甲○○竊盜，累犯，處有期徒刑伍月；又偽造私文書，足以生損
害於他人，累犯，處有期徒刑肆月，扣案之信用卡壹張，及該信
用卡背面簽名欄偽造之「李格豪」署押壹枚，沒收之；又行使偽
造私文書，足以生損害於他人，共拾壹罪，均累犯，各處有期徒
刑陸月，如附表一、二所示信用卡簽帳單存根聯上偽造之「李格
豪」署押共拾壹枚，均沒收之；又意圖為自己不法之所有，以詐
術使人將本人之物交付，未遂，累犯，處有期徒刑伍月。應執行
有期徒刑壹年拾月，扣案之信用卡壹張、該信用卡背面簽名欄偽
造之「李格豪」署押壹枚，及如附表一、二所示信用卡簽帳單存
根聯上偽造之「李格豪」署押共拾壹枚，均沒收之。
    事  實
一、甲○○前於民國94年間因偽造文書等案件，經本院以95年訴
    緝字第171 號判決，判處有期徒刑10月、8 月，應執行有期
    徒刑1 年4 月確定在案，並於95年12月28日入監執行，復經
    本院以96年聲減字第1541號裁定減刑並定應執行刑為有期徒
    刑8 月，而於96年7 月16日執行完畢。渠仍不知悔改，於97
    年6 月下旬某日，利用與李浩柏（由臺灣高雄地方法院檢察
    署另案偵辦中）一同回到其與李格豪同住，且位於高雄市○
    ○區○○路48巷3 弄30之1 號住處之機會，抄錄李格豪所有
    之高雄銀行信用卡之卡號（卡號：0000-0000-0000-0000 號
    ）及身分資料（起訴書誤載為信用卡1 張），及意圖為自己
    不法之所有，竊取李連芳、丙○○所有之舊版紙鈔及紀念幣
    3 枚，共計價值新臺幣（下同）50,000元為己所有而得手。
    嗣甲○○將竊得之舊版紙鈔，持至臺灣銀行兌現現鈔，紀念
    幣亦持至跳蚤市場變賣得現，均花用殆盡。且於取得上開信
    用卡資料後，遂意圖為自己不法之所有，基於行使偽造私文
    書及詐欺取財之犯意，撥打高雄銀行之信用卡客服電話，佯
    稱李格豪本人，將原信用卡掛失並更改帳單地址，致高雄銀
    行承辦人員誤信其為李格豪本人，陷於錯誤而同意，恰值上
    開信用卡使用期限到期，客服人員遂另行寄發新卡至更改後
    之新址予甲○○。甲○○取得新卡後，先於卡片背面簽名人
    欄偽簽「李格豪」之簽名1 枚，以表示偽造信用卡之簽名者
    ，於信用卡有效期間內，有權使用該信用卡之辨識及證明之
    私文書，復持該信用卡於附表所示之時間，前往附表所示之
    特約商店，佯稱為持卡人本人而刷卡消費（其消費金額均詳
    如各附表所示），並於各該簽帳單特約商店存根聯上偽簽「
    李格豪」之署押1 枚，完成該偽造之簽帳單私文書後，持向
    各該特約商店行使，致各該特約商店誤認甲○○係真正之持
    卡人李格豪，因而陷於錯誤同意刷卡付款，並交付商品，總
    計購得價值新臺幣（下同）99,996元之財物，亦使高雄銀行
    因而陷於錯誤，付款予特約商店，致生損害於李格豪、各該
    特約商店及高雄銀行對於信用卡管理之正確性。嗣於97年8
    月13日，甲○○在高雄縣鳳山市○○○路690 號之屈臣氏商
    店，持上開信用卡準備刷卡消費時，經店員報警處理而當場
    查獲，並扣得上開信用卡1 張，始未得逞，而悉上情。
二、案經丙○○、高雄銀行訴由高雄縣政府警察局鳳山分局報請
    臺灣高雄地方法院檢察署檢察官偵查起訴。
    理  由
一、按被告甲○○所為係犯死刑、無期徒刑、最輕本刑為3 年以
    上有期徒刑以外之罪，其於準備程序中就被訴事實為有罪之
    陳述，經受命法官告知簡式審判程序之旨，並聽取公訴人、
    被告之意見後，本院合議庭認為適宜由受命法官獨任進行簡
    式審判程序，依刑事訴訟法第273 條之1 第1 項規定，裁定
    由受命法官獨任進行審判程序，合先敘明。
二、上揭事實，業據被告於本院審理時供承不諱，核與證人丙○
    ○於警詢中指訴、證人丙○○、李連芳於偵查中證稱其住處
    遭竊，其子李格豪遭人冒名掛失信用卡後補發新卡盜刷等語
    大致相符，並有高雄縣政府警察局鳳山分局搜索扣押筆錄、
    扣押物品目錄表、贓物認領保管單、財金公司授權發卡資料
    各1 紙、高雄銀行簽帳資料、簽帳單各11紙、贓物照片1 張
    在卷可佐，是被告之任意性自白核與事實相符，洵堪採為論
    罪科刑之依據。本件事證明確，被告犯行堪以認定，應依法
    論科。
三、論罪部分：
（一）按在信用卡背面簽名欄簽名，自形式上整體觀察，即足以
      知悉係表示信用卡之簽名者於信用卡有效期限內有權使用
      該信用卡之辨識及證明，並非依習慣或特約表示一定用意
      之證明，性質上係屬刑法第210 條之私文書（最高法院94
      年度台上字第2375號判決意旨參照）。次按在特約商店信
      用卡簽帳單上偽簽他人署押，係表示他人有在該特約商店
      消費簽帳單上所示之事項及金額之事實，而特約商店可據
      以向約定之銀行請款，銀行再轉向該他人請款之意，是該
      偽造他人署押於信用卡簽帳單之行為，自足以生損害於他
      人，應成立偽造私文書罪（最高法院91年度台上字第2550
      號判決意旨參照），合先敘明。
（二）故核被告所為：1 、被告竊取舊版鈔票及紀念幣3 枚之行
      為，係犯刑法第320 條第1 項之竊盜罪。2 、被告在上開
      信用卡背面簽名欄偽造「李格豪」簽名之犯行，應成立刑
      法第210 條之偽造私文書罪。3 、被告持上開信用卡至附
      表一所示之特約商店，使用上開信用卡消費，並在簽帳單
      上偽簽「李格豪」署名，使各該特約商店陷於錯誤而交付
      財物之犯行，係犯刑法第216 條、第210 條之行使偽造私
      文書罪及刑法第339 條第1 項之詐欺取財罪。4 、被告持
      上開信用卡至附表二所示之特約商店，使用上開信用卡，
      並在簽帳單上偽簽「李格豪」署名，由發卡銀行代付大帝
      國舞廳、湯村和風會館費用，使被告取得他人服務之利益
      ，此部分係犯刑法第216 條、第210 條之行使偽造私文書
      罪及刑法第339 條第2 項之詐欺得利罪。5 、被告持上開
      信用卡至附表三所示之特約商店，持上開信用卡消費購物
      ，惟其欲刷卡消費時，經店員報警處理而當場查獲，係犯
      刑法第339 條第3 項、第1 項之詐欺取財未遂罪。被告在
      上開信用卡背面及簽帳單上偽造「李格豪」署名之行為，
      係偽造私文書之部分行為；其偽造私文書後持以行使，偽
      造之低度行為應為行使之高度行為所吸收，均不另論罪。
      被告於附表一、二所示之時、地，多次為詐欺取財或得利
      而行使偽造私文書，係一行為而觸犯二不同罪名，均為想
      像競合犯，應從一論以較重之行使偽造私文書罪。被告所
      實施上開1 次竊盜罪、1 次偽造私文書罪、11次行使偽造
      私文書罪、1 次詐欺取財未遂罪間，彼此犯意各別、行為
      互殊，應予分論併罰。本件起訴意旨就上開詐欺得利罪部
      分，認係犯刑法第339 條第1 項之詐欺取財罪，容有誤會
      ，然此部分因基本社會事實係屬同一，本院自得逕行變更
      法條，併此敘明。
四、科刑部分：
（一）被告前於94年間因偽造文書等案件，經本院以95年訴緝字
      第171 號判決，判處有期徒刑10月、8 月，應執行有期徒
      刑1 年4 月確定在案，於95年12月28日入監執行，復經本
      院以96年聲減字第1541號裁定減刑並定應執行刑為有期徒
      刑8 月，而於96年7 月16日執行完畢等情，有臺灣高雄地
      方法院檢察署刑案資料查註紀錄表、臺灣高等法院被告前
      案紀錄表各1 份在卷可憑，其於刑之執行完畢後，5 年內
      再犯本件有期徒刑以上之罪，均為累犯，應各依刑法第47
      條第1 項規定，加重其刑。被告於附表三所示時、地雖已
      著手於詐欺取財行為之實施，惟未生取得財物之結果，犯
      罪尚屬未遂，爰依刑法第25條第2 項之規定，按既遂犯之
      刑減輕之，並依法先加後減。
（二）爰審酌被告正值青壯盛年，不思以正途取財，竟利用進入
      他人住處之機會，竊取尚有經濟價值之舊版鈔票與紀念幣
      （總價值約50,000元），至跳蚤市場變賣得利，妨害被害
      人尋回失竊財物之機會；並明知其非真正持卡人，卻以抄
      錄他人卡號及身分資料之方式，使銀行陷於錯誤寄發更正
      之信用卡後，復多次盜刷該信用卡消費購物或取得他人服
      務（詐得金額總計為99,996元），損害非微；且參酌信用
      卡乃現代社會普遍而重要之交易工具，並有促進經濟、市
      場之功效，其運作之良窳則端賴社會之信任，被告冒名持
      用告訴人等之信用卡，已相當程度造成此項信任之破壞，
      嚴重妨礙金融交易秩序，本應處以重刑，唯念及被告犯罪
      後尚能坦承不諱，已知悔悟等一切情狀，各量處如主文所
      示之刑，並定其應執行之刑。公訴人雖就被告具體求刑有
      期徒刑3 年10月，惟本院認以量處如主文所示之刑為適當
      ，公訴人之求刑，核屬過重，附此敘明。本件扣案之信用
      卡，查係被告甲○○所有，為供其犯偽造私文書罪所用之
      物，已經被告甲○○陳明在卷，應依刑法第38條第1 項第
      2 款之規定，於被告所犯偽造私文書罪項下諭知沒收。另
      就前開簽帳單特約商店存根聯已交付特約商店轉收單銀行
      ，上開物品均非屬被告所有，故不予沒收。另附表所示各
      次消費簽帳單顧客存根聯（無偽造之簽名）均未扣案，且
      非義務宣告沒收之物，為免將來執行不易，爰不與宣告沒
      收，亦附此說明。惟其上附表所示應沒收之署押，仍應依
      刑法第219 條規定宣告沒收。
五、不另為無罪之諭知：
（一）公訴意旨另略以：被告甲○○於97年6 月下旬某日，利用
      與李浩柏（另行偵處）一同回到位於高雄市○○區○○路
      48巷3 弄30之1 號住處之機會，意圖為自己不法之所有，
      竊取李格豪所有之高雄銀行信用卡（卡號0000-0000-0000
      -0000 號）1 張，因認被告甲○○涉犯刑法第320 條第1
      項竊盜罪嫌。
（二）本件公訴人認被告涉犯上開竊盜罪嫌，無非係以被告於警
      詢及偵訊中之自白，為其論斷之依據。惟按犯罪事實應依
      證據認定之，無證據不得認定犯罪事實；又不能證明被告
      犯罪者，應諭知無罪之判決，刑事訴訟法第154 條第2 項
      、第301 條第1 項分別定有明文。次按被告或共犯之自白
      ，不得作為有罪判決之唯一證據，仍應調查其他必要之證
      據，以察其是否與事實相符，刑事訴訟法第156 條第2 項
      亦有明文。經查：本件被告被訴竊盜之信用卡，業經告訴
      人於偵訊中提出屬實（見偵卷第30頁），顯見告訴人之信
      用卡並無失竊，故難認被告前開自白屬實。上開犯罪既屬
      不能證明，本應為無罪之諭知，惟此部分與前開竊盜犯行
      ，係事實上一罪之關係，爰不另為無罪之諭知，附此敘明
      。
據上論斷，應依刑事訴訟法第273 條之1 第1 項、第299 條第1
項前段、第300 條，刑法第320 條第1 項、第210 條、第216 條
、第339 條第1 項、第3 項、第47條第1 項、第25條第2 項、第
55條、第51條第5 款、第38條第1 項第2 款、第219 條，刑法施
行法第1 條之1 ，判決如主文。
本案經檢察官乙○○到庭執行職務。
中    華    民    國    97    年    10    月    23    日
                  刑事第五庭    法  官  楊珮瑛
以上正本，係照原本作成，證明與原本無異。
如不服本判決，應於送達後10日內，向本院提出上訴狀。
中    華    民    國    97    年    10    月    23    日
                                書記官  郭南宏
附表一：
┌────────────────────────────────────────────────┐
│卡號：0000-0000-0000-0000之消費明細                                                             │
├──┬────┬─────┬──────┬───────────────┬───────────┤
│編號│消費日期│交易金額  │ 商店名稱   │地              點            │應沒收之署押          │
│    │        │（新台幣）│            │                              │                      │
├──┼────┼─────┼──────┼───────────────┼───────────┤
│1   │97.8.7  │490       │中油- 鹽埕店│高雄市鹽埕區○○○路311號     │「李格豪」之署押1枚   │
├──┼────┼─────┼──────┼───────────────┼───────────┤
│2   │97.8.7  │7,859     │家樂福-鳳山 │高雄縣鳳山市○○○路          │「李格豪」之署押1枚   │
├──┼────┼─────┼──────┼───────────────┼───────────┤
│3   │97.8.8  │125       │中油-瑞豐站 │高雄市○鎮區○○路2號         │「李格豪」之署押1枚   │
├──┼────┼─────┼──────┼───────────────┼───────────┤
│4   │97.8.8  │44,000    │巴里-銀樓   │高雄市○○區○○街171號       │「李格豪」之署押1枚   │
├──┼────┼─────┼──────┼───────────────┼───────────┤
│5   │97.8.8  │24,000    │NOKIA專門店 │高雄市新興區○○○路245-1號   │「李格豪」之署押1枚   │
├──┼────┼─────┼──────┼───────────────┼───────────┤
│6   │97.8.8  │358       │A+1一心店   │高雄市前鎮區○○○路          │「李格豪」之署押1枚   │
├──┼────┼─────┼──────┼───────────────┼───────────┤
│7   │97.8.9  │2,652     │佐丹奴服飾  │高雄市新興區○○○路220號     │「李格豪」之署押1枚   │
├──┼────┼─────┼──────┼───────────────┼───────────┤
│8   │97.8.9  │500       │中油        │高雄市前金區○○○路136號     │「李格豪」之署押1枚   │
├──┼────┼─────┼──────┼───────────────┼───────────┤
│9   │97.8.9  │1,522     │屈臣氏-一心 │高雄市前鎮區○○○路45號      │「李格豪」之署押1枚   │
└──┴────┴─────┴──────┴───────────────┴───────────┘
附表二：
┌────────────────────────────────────────────────┐
│卡號：0000-0000-0000-0000之消費明細                                                             │
├──┬────┬─────┬──────┬───────────────┬───────────┤
│編號│消費日期│交易金額  │ 商店名稱   │地              點            │應沒收之署押          │
│    │        │（新台幣）│            │                              │                      │
├──┼────┼─────┼──────┼───────────────┼───────────┤
│ 1  │97.8.7  │14,290    │大帝國舞廳  │高雄市苓雅區○○○路140號B1   │「李格豪」之署押1枚   │
├──┼────┼─────┼──────┼───────────────┼───────────┤
│ 2  │97.8.9  │4,200     │湯村和風會館│高雄市前金區○○○路168號     │「李格豪」之署押1枚   │
└──┴────┴─────┴──────┴───────────────┴───────────┘
附表三：
┌────────────────────────────────────────────────┐
│卡號：0000-0000-0000-0000之消費明細                                                             │
├──┬────┬─────┬──────┬───────────────┬───────────┤
│編號│消費日期│交易金額  │ 商店名稱   │地              點            │應沒收之署押          │
│    │        │（新台幣）│            │                              │                      │
├──┼────┼─────┼──────┼───────────────┼───────────┤
│1   │97.8.13 │          │屈臣氏      │高雄縣鳳山市○○○路690號     │無                    │
└──┴────┴─────┴──────┴───────────────┴───────────┘
附錄本判決論罪之法條：
刑法第210條
（偽造變造私文書罪）
偽造、變造私文書，足以生損害於公眾或他人者，處五年以下有
期徒刑。
刑法第216條
（行使偽造變造或登載不實之文書罪）
行使第二百十條至第二百十五條之文書者，依偽造、變造文書或
登載不實事項或使登載不實事項之規定處斷。
刑法第320條
（普通竊盜罪、竊佔罪）
意圖為自己或第三人不法之所有，而竊取他人之動產者，為竊盜
罪，處五年以下有期徒刑、拘役或五百元以下罰金。
意圖為自己或第三人不法之利益，而竊佔他人之不動產者，依前
項之規定處斷。
前二項之未遂犯罰之。
刑法第339條
（普通詐欺罪）
意圖為自己或第三人不法之所有，以詐術使人將本人或第三人之
物交付者，處五年以下有期徒刑、拘役或科或併科一千元以下罰
金。
以前項方法得財產上不法之利益或使第三人得之者，亦同。
前二項之未遂犯罰之。


司法院資訊處製作；財團法人民間司法改革基金會備份。
